【裁判字號】    95,易,826
【裁判日期】    950719
【裁判案由】    竊盜
【裁判全文】
臺灣板橋地方法院刑事判決               95年度易字第826號
公  訴  人  臺灣板橋地方法院檢察署檢察官
被      告  甲○○
上列被告因竊盜案件，經檢察官提起公訴（95年度偵字第10370
號）及移送併案（95年度偵字第11087 、15369 號），本院依簡
式審判程序，判決如下：
    主  文
甲○○連續竊盜，累犯，處有期徒刑玖月。
扣案之鑰匙壹支沒收。
    事  實
一、甲○○前於民國93年間，因竊盜案件，經臺灣高等法院以93
    年度上易字第1016號判決判處有期徒刑8 月確定，送監執行
    甫於94年6 月29日縮刑期滿執行完畢。詎其猶不知悔改，意
    圖為自己不法所有，基於竊盜之概括犯意及毀損之犯意，而
    為下列行為：
  (一)於95年1 月4 日1 時許，在臺北縣板橋市○○路橋下，撿拾
    路上之石頭，持以敲破停放於該處之乙○○所有之車號018-
    MA號營業用小客車之左後方三角車窗後（毀損部分未據告訴
    ），竊取車內現金新臺幣（下同）300 元、NOKIA 、MOTORO
    LA行動電話各1 支（各含SIM 卡1 枚）及數位相機1 台（合
    計總計24,000元），得手後隨即逃離現場，嗣為警於車上採
    集指紋送鑑後，始悉上情。
  (二)於95年1 月9 日1 時許，行經臺北縣中和市○○路自強國小
    對面第192 號停車格，又撿拾路上之石頭，持以敲破停放於
    該處之三仁交通有限公司所有而供郭畯程使用之車號876-LZ
    號營業用小客車之右後車窗，足以生損害於郭畯程，再進而
    竊取車內之行動電話充電器1 組、礦泉水2 瓶，得手後隨即
    逃離現場，嗣為警於車上採集指紋送鑑後，始悉上情。
  (三)於95年6 月4 日21時55分許，行經臺北縣板橋市○○路382
    巷11號，見該處之大門未關閉，隨即進入竊取李玉琳所有而
    放置於屋內椅子上之咖啡色背包1 只（內有李玉琳之護照及
    筆記本各1 本），得手後欲逃離之際，為李玉琳所發現，隨
    即報警並緊追其後，於同日22時許，在同路385 巷10弄3號5
    樓樓頂，為警查獲，並扣得上開甫竊得之咖啡色背包及其內
    物品（已發還李玉琳）。
  (四)於95年6 月17日13時許，在臺北縣樹林市○○街125 號，以
    自備之鑰匙1 支插入電門啟動機車之方式，竊取廖國堯所有
    而由廖珮吟使用之車號ANY-141 號重型機車（約值4,000 元
    ），得手後供己代步使用；嗣於同年月19日17時30分許，騎
    乘該車行經臺北縣板橋市○○○街10巷14號，為警查獲，並
    扣得其所有而持以竊車之鑰匙1 支及上開機車（機車已發還
    廖珮吟）。
二、案經郭畯成、乙○○訴由臺北縣政府警察局中和分局報請臺
    灣板橋地方法院檢察署檢察官偵查起訴及移送併辦。
    理  由
一、本案被告甲○○所犯係死刑、無期徒刑、最輕本刑為3 年以
    上有期徒刑以外之罪，其於準備程序中就被訴事實為有罪之
    陳述，經本院告知簡式審判程序之旨，並聽取公訴人、被告
    之意見後，經合議庭裁定由受命法官獨任進行簡式審判程序
    ，合先敘明。
二、上揭犯罪事實，業據被告於本院審理時坦承不諱，核與證人
    即被害人乙○○、郭畯程、李玉琳、廖佩吟於警詢指訴之情
    節相符，復有刑案現場測繪圖1 紙、現場及查獲照片15幀、
    李玉琳、廖珮吟領回失竊物品之贓物認領保管單、尋獲通報
    單、車輛失竊電腦輸入單、車輛車牌失竊作業－查獲車輛認
    可資料表、行車執照各1 紙附卷可稽，且員警於前開乙○○
    、郭畯程之車上所採集之指紋，經送請內政部警政署刑事警
    察局鑑定，認分別與被告指紋卡之左拇指、右中指指紋相符
    等情，有該局95年1 月26日刑紋字第0950013692號、95年2
    月23日刑紋字第0950021548號鑑驗書各1 件存卷可佐，並有
    被告所有而持以行竊之鑰匙1 支扣案可資佐證，足認被告自
    白與事實相符。本案事證明確，被告犯行堪以認定，應依法
    論科。
三、新舊法之比較：
  (一)查被告行為後，刑法於94年2 月2 日修正公布，95年7 月1
    日施行，其中刪除第55條（牽連犯）、第56條（連續犯），
    並修正第2 條（新舊法之比較適用）、第47條（累犯）、第
    38條（沒收）等規定。而刑法第2 條係規範行為後法律變更
    所生新舊法律比較適用之準據法，是刑法第2 條本身雖經修
    正，但該條文既屬適用法律之準據法，本身尚無比較新舊法
    之問題，應逕適用裁判時即修正後刑法第2 條規定以決定適
    用之刑罰法律，先予敘明。
  (二)按行為後法律有變更者，適用行為時之法律。但行為後之法
    律有利於行為人者，適用最有利於行為人之法律，修正後刑
    法第2 條第1 項定有明文。又比較時應就罪刑有關之共犯、
    未遂犯、想像競合犯、牽連犯、連續犯、結合犯，以及累犯
    加重、自首減輕暨其他法定加減（如身分加減）與加減例等
    一切規定，綜其全部罪刑之結果而為比較。再從刑附屬於主
    刑，除法律有特別規定者外，依主刑所適用之法律（最高法
    院95年第8 次刑事庭會議決議參照）。
  (三)刑法第55條後段有關「犯一罪而其方法或結果之行為犯他罪
    名」之牽連犯之規定，經修正刪除。亦即修正後之刑法，已
    無牽連犯得論以裁判上一罪之情形。所犯之數罪，應按其具
    體情形論罪。查被告所為上開竊盜及毀損罪間，其行為、時
    間均屬各別獨立，但有方法、目的之牽連關係，為牽連犯，
    依修正前刑法第55條規定，從一重之竊盜罪處斷，較依新法
    分論併罰之結果，修正前有關牽連犯之規定，顯較有利於被
    告。
  (四)刑法第56條有關「連續數行為而犯同一之罪名者，以一罪論
    ，但得加重其刑至二分之一」之連續犯之規定，亦經修正刪
    除。亦即被告基於概括犯意所為之數行為，自95年7 月1 日
    起已不再成立連續犯而得論以一罪，而應依具體行為之性質
    論罪。查被告本案所為4 次竊盜犯罪行為均發生於新法施行
    之前，被告所為之各次行為，時間、地點、對象，各均獨立
    ，但其時間緊接，所犯係構成要件相同之罪名，主觀上顯係
    基於概括犯意所為，為連續犯，依修正前刑法第56條規定，
    論以一罪，較依新法分論以4 次竊盜罪之結果，對被告較為
    有利。
  (五)再刑法第47條有關累犯之規定亦經修正，經比較修正前、後
    該條之規定，可知修正前有關累犯之成立，不以再犯之罪係
    故意犯罪為限，然修正後之規定，則以再犯故意犯為成立累
    犯之要件。換言之，若被告再犯者係故意犯罪，則修正前、
    後之規定，均成立累犯，適用修正前之規定，對於被告並無
    不利。查本案被告係故意再犯本案之罪，是依修正前、後之
    刑法第47條規定，均成立累犯，適用修正前之規定，對於被
    告並無不利。
  (六)綜合上述各條文修正前、後之比較，可知依修正前之規定，
    被告得論以連續犯及牽連犯而從一重處斷，並加重其刑，且
    構成累犯，遞加重其刑；依修正後之規定，被告應分論四次
    竊盜罪、一次毀損罪，且均構成累犯，揆諸前揭最高法院決
    議及修正後刑法第2 條第1 項規定之「從舊、從輕」原則，
    經比較新舊法之規定，修正後之規定並非較有利於被告，依
    修正後刑法第2 條第1 項前段規定，應整體適用行為時即修
    正前之刑法第55條、第56條、第47條處斷，且屬從刑性質之
    沒收，亦應依此適用修正前之刑法第38條規定，併予指明。
  (七)其次，修正刑法係自95年7 月1 日起施行，在此之前，刑法
    分則編有關罰金刑之貨幣單位係銀元；且依刑法分則編應處
    罰金者，應適用罰金罰鍰提高標準條例第1 條、第4 條之規
    定，亦即應按各該具體條文制定或修正之時間先後，定其提
    高之倍數。惟被告行為後，刑法施行法增訂第1 之1 條，於
    95 年6月14日經總統公布，並自同年7 月1 日起施行；該條
    規定：「中華民國94年1 月7 日刑法修正施行後，刑法分則
    編所定罰金之貨幣單位為新臺幣。94年1 月7 日刑法修正時
    ，刑法分則編未修正之條文定有罰金者，自94年1 月7 日刑
    法修正施行後，就其所定數額提高為30倍。但72年6 月26日
    至94年1 月7 日新增或修正之條文，就其所定數額提高為3
    倍」。亦即自95年7 月1 日起，刑法分則編所定罰金之貨幣
    單位，由原來之銀元改為新臺幣；且94年1 月7 日刑法修正
    時，刑法分則編未修正之條文定有罰金者，自95年7 月1 日
    起，有關罰金之數額提高為30倍。本案被告係犯刑法第320
    條第1 項之竊盜罪、同法第354 條之毀損罪，該二罪均有罰
    金刑之處罰，且於94年1 月7 日後未經修正，依增訂刑法施
    行法第1 之1 條之規定，其罰金以新臺幣為單位，數額應提
    高30倍。此與修正前之罰金以銀元為單位，適用罰金罰鍰提
    高標準條例之結果應提高10倍者，對被告而言，並無不利（
    新臺幣與銀元之比例為一比三，換算結果，亦為30倍）。依
    修正後刑法第2 條第1 項前段規定，自應適用修正前之規定
    。
四、核被告所為，係犯刑法第320 條第1 項之竊盜罪、同法第35
    4 條之毀損罪。公訴意旨雖未引用刑法第354 條毀損罪之法
    條，然於起訴書之犯罪事實已明確記載毀損之事實，毀損部
    分業經起訴，本院自應併予審酌，又本院雖未告知被告毀損
    罪之法條，然就毀損罪與前開具裁判上一罪關係之竊盜罪相
    較，係法定刑度較輕之罪，自仍無礙於被告訴訟上之防禦權
    ，併此敘明。被告先後4 次竊盜犯行，時間緊接，犯罪構成
    要件相同，顯係基於概括犯意反覆為之，為連續犯，經比較
    新舊法後，應依修正前刑法第56條規定，論以一罪，並加重
    其刑。被告所犯前開二罪間，有方法、目的之牽連關係，為
    牽連犯，亦經比較新舊法後，應依修正前刑法第55條規定，
    從一重論以竊盜罪。再如事實欄一之(一)、(三)、(四)所示之犯行
    ，雖未據檢察官起訴，然與起訴部分有如前述連續犯之裁判
    上一罪關係，其中(一)、(四)部分經檢察官移送併辦（臺灣板橋
    地方法院檢察署95年度偵字第11087 、15369 號），另(三)部
    分雖經檢察官於本案起訴之後，向本院重覆聲請簡易判決處
    刑（95年度速偵字第717 號），然經檢察官當庭擴張此部分
    犯罪事實，為起訴效力所及，本院自應併予審究。至被告撿
    拾地上石頭用以砸破車窗，然因該石頭並未扣案，況石頭乃
    自然界之物質，尚難謂為通常之器械，從而持石頭砸毀他人
    車窗竊盜部分，尚難論以攜帶兇器竊盜罪（最高法院92年臺
    非字第38號判決要旨可資參照），附此敘明。另被告有如事
    實欄前段所示之犯罪科刑及執行情形，有臺灣高等法院被告
    前案紀錄表在卷可稽，其於上開有期徒刑執行完畢後5 年內
    ，再犯本案有期徒刑以上之罪，為累犯，亦應依修正前刑法
    第47條規定，遞加重其刑。爰審酌被告正值青年，不思正當
    工作以獲取財物，恣意毀損他人之物，妄想以竊盜手段不勞
    而獲，其觀念偏差，有待矯治，及其犯罪之手段、目的、所
    竊及毀損財物之價值，兼衡其犯後坦承犯行，已知悔悟之態
    度等一切情狀，量處如主文所示之刑，以示懲儆。
五、扣案之鑰匙1 支，係被告所有而供本案竊盜所用之物，業據
    被告供明在卷，併依主刑所用之修正前刑法第38條第1 項第
    2 款規定，宣告沒收。至被告持以敲破車窗所用之石頭，並
    未扣案，現所在不明，且該石頭係被告隨地撿拾，並非其所
    有之物，尚無沒收之必要，附此敘明。
據上論斷，應依刑事訴訟法第273 條之1 第1 項、第299 條第1
項前段，修正後刑法第2 條第1 項前段、修正前刑法第56條、刑
法第320 條第1 項、第354 條、修正前刑法第47條、第55條、第
38條第1 項第2 款，修正前罰金罰鍰提高標準條例第1 條前段，
判決如主文。
本案經檢察官鄧媛到庭執行職務。
中    華    民    國    95    年    7     月    19    日
                  刑事第三庭    法  官  鄧雅心
以上正本證明與原本無異。
如不服本判決應於送達後10日內向本院提出上訴狀。
                                書記官  王小芬
中    華    民    國    95    年    7     月    19    日
附錄本案論罪科刑法條
中華民國刑法第三百二十條
意圖為自己或第三人不法之所有，而竊取他人之動產者，為竊盜
罪，處五年以下有期徒刑、拘役或五百元以下罰金。
意圖為自己或第三人不法之利益，而竊佔他人之不動產者，依前
項之規定處斷。
前二項之未遂犯罰之。
中華民國刑法第三百五十四條
毀棄、損壞前二條以外之他人之物或致令不堪用，足以生損害於
公眾或他人者，處二年以下有期徒刑、拘役或五百元以下罰金。


司法院資訊處製作；財團法人民間司法改革基金會備份。
